【裁判字號】    98,簡上,247
【裁判日期】    981105
【裁判案由】    返還消費借貸款
【裁判全文】
臺灣高雄地方法院民事判決             98年度簡上字第247號
上  訴  人  乙○○
訴訟代理人  吳建勛律師
            陳慧錚律師
            梁宗憲律師
被 上 訴人  甲○○
上列當事人間返還消費借貸款事件，上訴人對於民國98年3 月31
日本院97年度鳳簡字第158 號第一審判決提起上訴，本院於民國
98年10月22日言詞辯論終結，判決如下：
    主  文
原判決廢棄。
被上訴人在第一審之訴駁回。
第一、二審訴訟費用由被上訴人負擔。
    事實及理由
一、被上訴人起訴主張：上訴人先前向他人承攬興建鐵皮屋廠房
    ，除將其中土木工程分包由伊施作外，另將鐵皮屋工程分包
    予訴外人郭耀隆。因伊與郭耀隆比較熟，郭耀隆遂受上訴人
    委託，於民國96年9 月1 日逕持支票號碼XA0000000 、發票
    日為96年11月1 日、票面金額新台幣（以下同）50萬8600元
    、付款人為第一銀行前鎮分行之支票1 紙（以下稱系爭支票
    ），且經上訴人加以背書後，向伊借得35萬元且同時交付該
    支票作為擔保，郭耀隆亦告稱會將錢轉交予上訴人。詎清償
    期屆至伊提示系爭支票竟遭退票，其後伊持該支票去找上訴
    人，上訴人曾承諾會還錢，況若系爭支票上背書係由郭耀隆
    所為，則上訴人為何未向郭耀隆提起偽造文書刑事告訴？為
    此爰依消費借貸之法律關係起訴，並於原審聲明：上訴人應
    給付被上訴人35萬元及自98年2 月20日起至清償日止，按週
    年利率5%計算之利息。
二、上訴人則以：被上訴人所提出系爭支票其上「乙○○」之背
    書並非其所親簽；又被上訴人主張其在系爭支票背書後、委
    由郭耀隆持向被上訴人借款並以該支票作為擔保一節，顯非
    事實。況被上訴人係依消費借貸之法律關係而非票據法律關
    係為請求，亦未證明上訴人確有為郭耀隆擔任借款保證人之
    意思，其自無返還被上訴人所指前開借款之義務等語資為抗
    辯。並於原審具狀聲明：(1)駁回被上訴人之訴。
三、原審審理結果判決：(1)上訴人應給付被上訴人35萬元及98年
    2 月20日起至清償日止，按週年利率5%計算之利息；(2)本判
    決得假執行；但上訴人以36萬元預供擔保後，免為假執行。
    茲上訴人不服提起本件上訴，除援引於原審所為陳述及主張
    外，另補述：其雖曾要求被上訴人影印系爭支票交予其收執
    ，但此舉是要保全證據，並非表示要還錢等語。復於本院聲
    明：(1)原判決廢棄；(2)被上訴人第一審之訴駁回。
四、兩造爭執及不爭執事項：
  (一)當事人不爭執部分：
    (1)系爭支票背面確有以上訴人名義所為之背書。
    (2)系爭支票先前係由郭耀隆交予被上訴人收執，嗣經被上訴
      人屆期提示後，因存款不足及拒絕往來而遭退票。
  (二)當事人爭執部分：
    (1)系爭支票其上背書是否為上訴人所親簽或授權他人所為？
    (2)兩造間是否確有成立消費借貸關係？
五、法院之判斷：
  (一)系爭支票其上背書是否為上訴人所親簽或授權他人所為？
    當事人主張有利於己之事實者，就其事實有舉證之責，民事
    訴訟法第277 條定有明文。本件既據被上訴人提出系爭支票
    並迭指其上背書係由上訴人所為，擬用以證明上訴人確有委
    託郭耀隆向伊借款之情事，依上說明，自應由被上訴人就該
    背書是否為真正一節負有舉證之責。然此前由本院檢附上訴
    人相關印鑑資料，送請內政部警政署刑事警察局針對系爭支
    票其上背書是否為上訴人所親簽一節實施鑑定，業經該局以
    98年8 月20日刑鑑字第0980098194號函覆因字跡特徵不顯、
    故無法鑑定等語在卷（參見本院卷第53頁），復未據被上訴
    人提出相關證據以資證明上訴人果有在系爭支票加以背書之
    舉，參以前開說明，要不得率爾推認上訴人果有親自或授權
    他人在系爭支票簽名背書之事實。
  (二)兩造間是否確有成立消費借貸關係？
    按消費借貸法律關係之成立，須具備：借貸意思表示相互
    一致；交付借貸物等特別要件，是當事人主張有金錢借貸
    關係存在者，自須就其發生所應具備之特別要件即金錢之交
    付及借貸意思表示互相一致等節負有舉證之責，若僅證明有
    金錢之交付，猶未證明借貸意思表示互相一致者，尚不能認
    為有金錢借貸關係存在。查本件兩造雖不爭執被上訴人確有
    將35萬元交予郭耀隆收受之情，然被上訴人始終未能針對該
    筆款項果為上訴人委託郭耀隆向其洽借一節舉證以實其說，
    況依被上訴人所提系爭支票其上背書既無從證明確屬上訴人
    所親簽，已如前述，揆諸上揭說明，縱令被上訴人確曾交付
    上述款項予郭耀隆收受無訛，仍不得憑此遽為上訴人不利之
    認定。
  (三)承上所述，被上訴人既無法證明系爭支票上背書確為上訴人
    所親簽，亦未能舉證上訴人果有委託郭耀隆代為借款之情事
    ，是其請求上訴人返還前開借款洵屬無據，應予駁回。
六、綜前所述，被上訴人依據消費借貸法律關係請求上訴人應給
    付35萬元及自98年2 月20日起至清償日止，按週年利率5%計
    算之利息為無理由。原審未見及此，逕為被上訴人勝訴之判
    決並依職權為假執行之宣告，俱有未恰。是上訴意旨指摘原
    判決不當，求予廢棄改判，為有理由，應由本院予以廢棄改
    判被上訴人第一審之訴駁回，方屬適法。
七、本件事證已臻明確，兩造其餘主張陳述及所提證據方法，經
    本院斟酌後認均不足以影響本判決結果，自無逐一詳予論駁
    之必要，併此敘明。
八、據上論結，本件上訴為有理由，依民事訴訟法第436 之1第3
    項、第450 條、第78條，判決如主文。
中    華    民    國    98    年    11    月     5    日
                  民事第六庭  審判長法官  楊國祥
                                    法官  林書慧
                                    法官  陳明呈
以上正本係照原本作成。
本判決不得上訴。
中    華    民    國    98    年    11    月    5     日
                                    書記官 劉音利


司法院資訊處製作；財團法人民間司法改革基金會備份。
